【裁判字號】    98,簡上,913
【裁判日期】    981215
【裁判案由】    傷害
【裁判全文】
臺灣板橋地方法院刑事判決             98年度簡上字第913號
上  訴  人
即  被  告  乙○○
            甲○○
上列上訴人因傷害案件，不服本院98年度簡字第1334號中華民國
98年5月13日所為第一審判決（聲請簡易判決處刑案號：97年度
調偵字第1520號、97年度偵字第22844號），本院第二審合議庭
判決如下：
    主  文
原判決關於甲○○部分撤銷。
甲○○犯傷害罪，處有期徒刑參月，如易科罰金，以新臺幣壹仟
元折算壹日。
其餘上訴駁回。
    事  實
一、乙○○與甲○○因訴訟糾紛而素有嫌隙，甲○○於民國96年
    11月20日晚上前往乙○○經營、位於臺北縣三重市○○○路
    39巷之小吃店，與乙○○及當時在場之嚴和貴（另經判決確
    定）等2人於同日晚上10時許，在臺北縣三重市○○○路與
    信義西街口「信義公園」之人行道發生爭執，乙○○及嚴和
    貴竟共同基於傷害之犯意聯絡，甲○○亦基於傷害之犯意，
    以徒手方式進行互毆，分別致乙○○受有胸口挫傷、右膝紅
    腫、背部挫傷、左眼角擦傷等傷害，甲○○受有臉頰、頸部
    左側及右側紅腫等傷害。
二、案經乙○○、甲○○分別訴由臺北縣政府警察局三重分局報
    告臺灣板橋地方法院檢察署偵查後聲請簡易判決處刑。
    理  由
一、訊據上訴人即被告乙○○、甲○○就上揭事實坦承不諱。核
    與證人麥家榮、方珮毓於偵訊證述之情節相符，並有臺北縣
    立醫院驗傷診斷書2 紙、長庚醫療財團法人林口長庚紀念醫
    院（下稱長庚醫院）之診斷證明書1 紙、長庚醫院覆函及所
    附病歷、台北縣立醫院覆函及所附急診病歷在卷可稽（被告
    二人就上揭證據均同意作為證據，本院經核並無不適當之情
    況存在，認為得作為證據），足認被告二人上揭自白與事實
    相符，堪予採信，本案事證明確，被告二人犯行均堪認定，
    自應依法論科。
二、核被告二人所為，均係犯刑法第277 條第1 項之普通傷害罪
    。被告乙○○與嚴和貴就上開犯行有犯意聯絡、行為分擔，
    為共同正犯。按關於刑之量定，係實體法上賦予法院得為自
    由裁量之事項，倘其未逾越法律所規定之範圍，或濫用其權
    限，即不得任意指摘為違法，原審就被告乙○○論以前開普
    通傷害罪名，並審酌其遇事不思理性處理，僅因細故起爭執
    ，即徒手互毆，顯然欠缺法治觀念，兼衡其等之素行、品行
    、智識程度、致告訴人甲○○所受之傷勢，犯後於偵查、原
    審否認犯行之態度等一切情狀，量處被告乙○○拘役30日，
    並依刑法第41條第1 項前段之規定，諭知如易科罰金以新臺
    幣1 千元折算1 日，其認事用法均無違誤，且其刑罰裁量權
    之行使堪稱平允，並無違背職權之情形，被告乙○○認為原
    審量刑過重而提起上訴，請求撤銷原審判決云云，核無理由
    ，應予駁回。另原審固認定被告甲○○之上揭傷害犯行，致
    乙○○另受有「左眼視網膜剝離併續發性左眼白內障，經接
    受眼玻璃體切除、鞏膜環扣、眼內鐳射併氣體液體交換術、
    白內障超音波乳化術及人工水晶體植入等手術，於民國98年
    3 月13日最佳矯正視力左眼為0.2 （右眼矯正後視力為0.4
    ）」之傷害乙節，然查，告訴人乙○○自稱其眼科病歷均在
    長庚醫院（本院98年9 月11日準備程序筆錄），依上揭長庚
    醫院病歷及覆函所示，告訴人乙○○係於97年1 月18日至該
    院初診，主訴左眼一個月前鈍傷併視力模糊及右眼飛蚊，經
    診斷為左眼視網膜剝離及右眼視網膜裂孔，其後於98 年1月
    22日至29日間在該院接受左眼鞏膜環扣、玻璃體切除、眼內
    雷射及眼內特殊氣體灌注手術等情。是告訴人乙○○前往長
    庚醫院就診時，已距案發時間逾二月，其主訴「一個月前」
    之鈍傷之情狀是否與本案有因果關係，即非無疑，再依同院
    覆函固稱「病患之左眼視網膜剝離無法排除為外力撞擊所致
    」，然依該函所稱：「視網膜剝離患者最初可能有飛蚊增加
    、閃光頻率增加、視野缺損及視力下降等症狀」，堪認若乙
    ○○之左眼球確因被告甲○○之毆打而受損，乙○○應於受
    傷當時立即出現視力減損等明顯不適反應，然查，依上揭台
    北縣立醫院急診病歷所示，告訴人乙○○於96年11月20日22
    時25分到該院急診時，主訴被打，要求就左臉及右膝處驗傷
    ，病歷上載有告訴人乙○○左臉眼角下方、右胸、右膝、左
    後背部挫傷之情形，就左眼部分之狀況與同院開立之甲種診
    斷證明書所載左眼角擦傷3 乘0.5 公分並無矛盾，上揭同院
    覆函亦稱：就上開病歷上記載傷患並無眼睛不適或受傷之記
    錄，故無眼睛之診查或診治等情，無從認為告訴人乙○○於
    案發後急診時，曾因左眼球不適而要求診治。再依告訴人乙
    ○○於97年1 月18日至長庚醫院初診時，經診斷為左眼視網
    膜剝離及右眼視網膜裂孔，顯示右眼同有病情，而與其僅指
    訴被告甲○○造成其左眼傷害之情狀亦屬有間。綜據前述，
    告訴人乙○○於案發當日前往台北醫院急診時，已就全身受
    傷情形詳為陳述並要求驗傷，竟獨未表示眼睛不適，與視網
    膜剝離之初期症狀、眼睛受傷之傷患應有之反應均有不同；
    而其於前往長庚醫院初診時業已距案發時間逾兩月，告訴人
    向醫院主訴病狀則稱係就診時前一月受傷，且彼時告訴人雙
    眼均有症狀，與其指訴遭被告甲○○毆打左眼而造成視網膜
    剝離等情，亦見出入，是本案告訴人左眼視網膜剝離之症狀
    ，是否為被告甲○○於案發時毆打造成，即非無疑，無從僅
    以長庚醫院覆函所稱「病患之左眼視網膜剝離無法排除為外
    力撞擊所致」乙節而認定具相當因果關係，檢察官就此部分
    所舉積極證據尚有未足，致有合理懷疑存在，即無從認定告
    訴人乙○○左眼視網膜剝離係被告甲○○造成。原審逕論被
    告甲○○另造成告訴人乙○○此部分傷害，即有未洽，是被
    告甲○○上訴主張伊傷害犯行並未造成告訴人乙○○左眼視
    網膜剝離之傷害，為有理由，原審此部分認定既有違誤，即
    屬無可維持，應由本院合議庭撤銷原判決關於被告甲○○部
    分，並予以改判。審酌被告甲○○就與乙○○間之糾紛，不
    思理性處理，反尋釁互毆，造成告訴人乙○○受傷不輕，顯
    然漠視法治，兼衡其之素行、品行、智識程度、致告訴人所
    受之傷勢，犯後於偵查、原審否認犯行，於本院自知事證明
    確而坦承犯行之態度等一切情狀，量處如主文所示之刑，並
    諭知如易科罰金之折算標準，以示警懲。
據上論斷，應依刑事訴訟法第455 條之1 第1 項、第3 項、第36
8 條、第369 條第1 項前段、第364 條、第299 條第1 項前段，
刑法第277 條第1 項、第41條第1 項前段，刑法施行法第1 條之
1 第1 項、第2 項前段，判決如主文。
本案經檢察官王家春到庭執行職務。
中    華    民    國    98    年    12    月    15    日
                  刑事第三庭  審判長法  官  王屏夏
                                    法  官  蘇揚旭
                                    法  官  王偉光
以上正本證明與原本無異。
不得上訴。
                                    書記官  陳宥伶
中    華    民    國    98    年    12    月    16    日
附錄本案論罪科刑法條全文：
刑法第277 條：
傷害人之身體或健康者，處三年以下有期徒刑、拘役或一千元以
下罰金。
犯前項之罪因而致人於死者，處無期徒刑或七年以上有期徒刑，
致重傷者，處三年以上十年以下有期徒刑。


司法院資訊處製作；財團法人民間司法改革基金會備份。
